臺灣臺北地方法院刑事判決　　　　　　　95年度易字第1893號
公　訴　人　臺灣臺北地方法院檢察署檢察官
被　　　告　甲○○
上列被告因詐欺等案件，經檢察官提起公訴（95年度偵字第2310號）
，本院判決如下：
    主    文
甲○○幫助意圖為自己不法之所有，以詐術使人將本人之物交付
，處有期徒刑伍月，如易科罰金，以銀元佰元即新台幣玖佰元
折算壹日。
    犯罪事實
一、甲○○明知申請帳號使用係輕而易舉之事，一般人無故取得
    他人金融帳戶使用之行徑常與財產犯罪之需要密切相關，而
    可預見該名不自行申辦帳號使用反四處蒐集他人存摺之人，
    可能係遂行不法所有意圖用以詐騙他人，又對於提供帳號予
    他人使用雖無必引發他人萌生犯罪之確信，但仍以縱若有人
    持以犯罪亦不違反其本意，而基於幫助他人詐取財物之不法
    意圖，先於民國九十四年十二月間，將其先前向彰化商業銀
    行光復分行（下稱彰銀光復分行）所申請使用之帳號為00
    000000000000號之存款帳號，供真實姓名年籍
    不詳綽號為「阿棋」之成年男子使用。該「阿棋」之男子於
    取得甲○○所提供之帳號後，即在雅虎奇摩網站，以ｓａｎ
    ｄｙ７１○４１７＠ｙａｈｏｏ‧ｃｏｍ‧ｔｗ之帳號，向
    乙○○施用詐術，假意欲販賣ＬＶ、ＣＨＡＮＥＬ及ＢＯＴ
    ＴＥＧＡ  ＶＥＮＥＴＡ之皮包，致使乙○○陷於錯誤，誤
    以為該「阿棋」之男子確實欲販賣該等皮包，而於九十四年
    十二月二十七日在該網站上以新臺幣（下同）一萬九千八百
    三十六元下標購買前開三品牌之皮包各一只，並於同月三十
    日將該等款項匯入前開甲○○所提供之帳號。甲○○於乙○
    ○匯款後，復承前揭幫助犯意，於同日自該帳戶內提領二萬
    元並交付予「阿棋」。嗣因乙○○始終未收到所購買之皮包
    ，始知受騙。
二、案經臺北市政府警察局中山分局報告臺灣臺北地方法院檢察
    署檢察官偵查起訴。
    理    由
壹、程序部分：按法院不得就未經起訴之犯罪審判，刑事訴訟法
    第二百六十八條定有明文。本件起訴書中檢察官雖載明被害
    人為「乙○○等人」，然經本院於準備程序中，依刑事訴訟
    法第二百七十三條第一項第一款向檢察官確認起訴效力所及
    之範圍後，檢察官已明確指出起訴事實係針對被害人乙○○
    之部分（見本院九十六年一月八日準備程序筆錄第一頁至第
    二頁），是為維被告於訴訟上之防禦權，本院自應僅針對該
    部分加以審理，合先敘明。
貳、實體部分：
一、訊據被告甲○○對於有於前揭時地將己所有彰銀光復分行交
    予該「阿棋」使用，並代「阿棋」領款一事，固予承認，惟
    矢口否認有何幫助詐欺之情，辯稱其亦是被害人，不知道「
    阿棋」向其借帳號是要詐騙他人云云。經查：
 (一)本件被害人乙○○於九十四年十二月二十七日在雅虎奇摩網
   站，向ｓａｎｄｙ７１○４１７＠ｙａｈｏｏ‧ｃｏｍ‧ｔ
   ｗ之帳號之使用人，以一萬九千八百三十六元購買ＬＶ、Ｃ
   ＨＡＮＥＬ及ＢＯＴＴＥＧＡ  ＶＥＮＥＴＡ之皮包各一只
   ，並於九十四年十二月三十日將該等款項匯入被告前揭彰銀
   帳號，然始終未收到所購買之皮包等情，業據證人乙○○證
   述明確（見臺灣臺北地方法院檢察署九十五年度偵字第二三
   一○號卷第三十四頁至第三十五頁），足證被害人乙○○確
   實有遭人詐騙之情，此情已足認定。
 (二)又被害人乙○○所匯入之帳號係被告彰銀光復分行之帳號，
   被告亦有於九十四年十二月三十日代「阿棋」提領二萬元等
   情，除據被告自承無誤外（分見本院九十六年二月七日審判
   筆錄第三頁至第四頁、上揭偵卷第五十二頁至第五十三頁）
   ，亦有彰銀光復分行開戶資料及資金往來明細各一份在卷可
   佐（分見上揭偵卷第十頁至第二十一頁、第五十九頁至第六
   十一頁），此情同足認定。
 (三)在現今社會中，申請帳號使用係輕而易舉之事，一般人無故
   取得他人金融帳戶使用之行徑常與財產犯罪之需要密切相關
   ，此點稍具社會經驗之人，均可輕易瞭解。本件被告於本院
   準備程序及審理中，始終無法具體指明其所稱「阿棋」之真
   實姓名、住所等資料（分見本院九十六年一月八日準備程序
   筆錄第三頁、本院九十六年二月七日審判筆錄第二頁），足
   見其關係不深，在此等無深交之情形下，其竟仍樂意提供自
   己之帳號供「阿棋」使用，甚至幫「阿棋」領款，倘謂其絲
   毫並無懷疑「阿棋」使用其帳號並要求其代為領款之目的係
   為從事財產犯罪，實難令人採信，足證其確有幫助「阿棋」
   從事詐欺行為之情，此點同堪認定，被告辯稱毫不知情云云
   ，並不足採。
 (四)綜上所述，本件事證明確，被告犯行已堪認定，其所辯並不
   足採。
二、查刑法部分條文業於九十四年二月二日公布，於被告行為後
    之九十五年七月一日施行，其中刪除刑法第五十六條，修正
    第二條、第二十五條、第二十六條、第二十八條、第三十三
    條、第五十五條規定。按行為後法律有變更者，適用行為時
    之法律，但行為後之法律有利於行為人者，適用最有利於行
    為人之法律，現行刑法第二條第一項定有明文。此條規定乃
    與刑法第一條罪刑法定主義契合，而貫徹法律禁止溯及既往
    原則，係規範行為後法律變更所生新舊法律比較適用之準據
    法，是刑法第二條本身雖經修正，但其既屬適用法律之準據
    法，本身尚無比較新舊法之問題，應一律適用裁判時之現行
    刑法第二條規定以決定適用之刑罰法律，先予說明。又以本
    次刑法修正之比較新舊法，應就罪刑有關之共犯、未遂犯、
    想像競合犯、牽連犯、連續犯、結合犯，以及累犯加重、自
    首減輕暨其他法定加減原因與加減例等一切情形，綜其全部
    罪刑之結果而為比較，有最高法院九十五年五月二十三日九
    十五年度第八次刑庭會議決議意旨可資參照。經綜合比較如
    附表所示修正前後之規定，認以修正前之刑法有利於被告，
    依現行刑法第二條第一項前段，應整體適用修正前刑法之規
    定。另按幫助犯之成立，主觀上行為人須有幫助故意，客觀
    上須有幫助行為，亦即需對於犯罪與正犯有共同之認識，而
    以幫助之意思，對於正犯資以助力，而未參與實施犯罪之行
    為者而言，最高法院七十五年度台上字第一五○九號、八十
    八年度台上字第一二七○號判決意旨均同此見解。被告提供
    自己之帳號供「阿棋」使用，事後又幫「阿棋」領款，顯係
    基於幫助他人詐取財物之犯意，所為亦屬刑法詐欺罪構成要
    件以外之行為，被告既以幫助他人犯罪之意思而參與犯罪構
    成要件以外之行為，自應成立刑法第三百三十九條第一項詐
    欺取財罪之幫助犯。是核被告所為，係犯修正前刑法第三百
    三十九條第一項、第三十條第一項之幫助詐欺罪，並應依修
    正前刑法第三十條第二項之規定，按正犯之刑減輕之。又被
    告雖然提供帳號並代「阿棋」領款，然其目的均係為幫助「
    阿棋」詐欺被害人乙○○，是應僅論一個單純之幫助行為。
    爰審酌被告所為助長社會詐騙情形之猖獗，影響正常交易安
    全，增加被害人尋求救濟之困難，並使犯罪之追查趨於複雜
    ，危害社會情節甚鉅等一切情狀，量處如主文所示之刑。被
    告行為時之刑法第四十一條第一項前段規定：「犯最重本刑
    為五年以下有期徒刑以下之刑之罪，而受六個月以下有期徒
    刑或拘役之宣告，因身體、教育、職業、家庭之關係或其他
    正當事由，執行顯有困難者，得以一元以上三元以下折算一
    日，易科罰金。」，又被告行為時之易科罰金折算標準，修
    正前罰金罰鍰提高標準條例第二條前段（現已刪除）規定，
    就其原定數額提高為一百倍折算一日，則被告行為時之易科
    罰金折算標準，應以銀元三百元折算一日，經折算為新臺幣
    後，應以新臺幣九百元折算為一日。惟九十五年七月一日修
    正公布施行之刑法第四十一條第一項前段則規定：「犯最重
    本刑為五年以下有期徒刑以下之刑之罪，而受六個月以下有
    期徒刑或拘役之宣告者，得以新臺幣一千元、二千元或三千
    元折算一日，易科罰金。」，比較修正前後之易科罰金折算
    標準，以九十五年七月一日修正公布施行前之規定，較有利
    於被告，亦應適用修正前刑法第四十一條第一項前段規定，
    定其折算標準。
據上論斷，應依刑事訴訟法第二百九十九條第一項前段，刑法第
二條第一項前段，修正前刑法第三百三十九條第一項、第三十條
第一項、第二項、第四十一條第一項前段，修正前罰金罰鍰提高
標準條例第一條前段、第二條，現行法規所定貨幣單位折算新台
幣條例第二條，判決如主文。
本案經檢察官黃于真到庭執行職務
中　　華　　民　　國　　96　　年　　2 　　月　　27　　日
                  刑事第七庭審判長法　官　梁耀鑌
                                  法  官  余明賢
                                  法  官  吳冠霆
以上正本證明與原本無異。
如不服本判決，應於判決送達後10日內向本院提出上訴狀（應抄
附繕本）。
                                  書記官  廖純瑜
中　　華　　民　　國　　96　　年　　2 　　月　　27　　日
附錄法條：
中華民國刑法第339條
（普通詐欺罪）
意圖為自己或第三人不法之所有，以詐術使人將本人或第三人之
物交付者，處5年以下有期徒刑、拘役或科或併科1千元以下罰金
。
以前項方法得財產上不法之利益或使第三人得之者，亦同。
前二項之未遂犯罰之。
